臺灣雲林地方法院民事判決
110年度訴字第190號
原      告  良京實業股份有限公司

法定代理人  平川秀一郎

訴訟代理人  周秀英  
被      告  胡忠義即被繼承人石益州之遺產管理人

上列當事人間請求清償借款事件，本院於民國110年8月16日言詞
辯論終結，判決如下：
    主  文
原告之訴駁回。
訴訟費用由原告負擔。
    事實及理由
一、原告起訴主張：
㈠、債務人前於民國92年10月21日向第三人臺東區中小企業銀行
    股份有限公司（下稱臺東企銀）申辦信用貸款，借款新臺幣
    （下同）100萬元，並簽訂信用借款契約書，雙方約定自92
    年10月21日起至99年10月21日止，按月分84期平均攤還本息
    ，按年利率百分之7.25計算。如有逾期，逾期在六個月以內
    者，按上開利率百分之10，逾期超過六個月者，按上開利率
    百分之20加計違約金。詎石益州自94年7月21日起未依約履
    行，尚有803,453元本金及利息、違約金未為清償，而依被
    告所簽訂信用借款契約書之約定，其借款視為全部到期；石
    益州已於94年7月25日死亡，據鈞院裁定選任被告胡忠義為
    石益州之遺產管理人，並為公示催告在案，又原告自臺東企
    銀受讓上開債權，並業將上開債讓與通知函告被告胡忠義，
    依法即得向被告胡忠義請求負清償之責。為此，爰依消費借
    貸及債權讓與法律關係提起本件訴訟。
㈡、又依上開信用借款契約書第7條、第14條約定，臺東企銀與石
    益州對抵銷權之行使，有同意約款之事實，則臺東企銀曾於
    95年5月9日對石益州在臺東企銀設立之帳戶內自動轉帳取償
    ，行使抵銷權時，對石益州已生時效中斷效果，依民法第12
    9條之規定，債權時效因而中斷並重新起算，本件債權之請
    求權應至110年5月8日才罹於時效。
㈢、並聲明：被告應於管理被繼承人石益州之遺產範圍內償還原
    告919,284元，及其中803,453元部分自96年3月16日起至清
    償日止，按週年利率百分之7.5計算之利息，暨自96年3月16
    日起至清償日止，按上開利率百分之10計算之違約金；訴訟
    費用由被繼承人石益州之遺產範圍內負擔。
二、被告則以：
　　原告對於債務人石益州之本件各項債權已罹於請求權時效，
    被告為時效抗辯，拒絕給付。並聲明：原告之訴駁回。
三、本院之判斷：
㈠、債務人石益州已於94年7月25日死亡，其全體繼承人聲明拋棄
    繼承，經本院裁定選任被告胡忠義為其遺產管理人，有本院
    94年10月6日雲院瑜家溫決94繼字第606號函、94年11月30日
    雲院隆家溫決94繼字第665號函、109年4月24日雲院惠家喜1
    09年度繼字第371號公示催告公告在卷可稽，並經本院職權
    調閱本院109年度繼字第371號卷宗核無訛，自堪信為真實。
㈡、按請求權，因15年間不行使而消滅；消滅時效，自請求權可
    行使時起算，民法第125條前段、第128條前段分別定有明文
    。又民法第129條第1項第2款所謂「承認」，為時效完成前
    ，債務人因認識他方請求權存在，所為之觀念表示，而發生
    時效中斷之效力。（最高法院96年度臺上字第179號判決意
    旨參照）。
　⒈經查，被告對原告主張其自臺東企銀受讓債務人石益州所積
    欠之債務雖不爭執，但以原告之請求權已罹於時效為抗辯，
    而本件原告表示其對被告所主張本件債權之清償期於94年7
    月21日債務人石益州未依約履行時，依被告所簽訂信用借款
    契約書第13條之約定，其借款視為全部到期等語（見本院卷
    第54頁），則原告遲於110年2月1日始對被告為本件請求，
    有臺灣臺北地方法院收狀戳章在卷可憑（見臺灣臺北地方法
    院110年度訴字第1537號卷第7頁），是原告對債務人石益州
    積欠之本件借款之請求權已罹於時效，堪以認定。
　⒉原告雖再主張其借款返還請求權消滅時效因臺東企銀於95年5
    月9日就債務人石益州在臺東企銀之帳戶餘額自動扣款取償
    ，行使抵銷權，依民法第129條之規定，對債務人石益州即
    已生時效中斷效果，並重新起算，故未罹於時效云云，然此
    為被告所否認。經查，債務人石益州業已於94年7月24日死
    亡，且其繼承人均聲明拋棄繼承，是原告雖於95年5月9日曾
    將債務人石益州在臺東企銀之帳戶之存款予以抵銷清償本件
    借款債務，並無從基於承認上開借款請求權存在，而為清償
    之意思表示，與民法第129條第1項第2款規定不符，故未發
    生中斷消滅時效之效力。從而，原告主張時效應重新起算云
    云，顯有誤會，尚難採認。
㈢、另按屬於繼承財產之權利或對於繼承財產之權利，自繼承人
    確定或管理人選定或破產之宣告時起，6個月內，其時效不
    完成。民法第140條雖定有明文。然本件被告胡忠義係於109
    年4月24日經本院選定為債務人石益州之遺產管理人，並為
    公示催告，則依據上開規定，原告對債務人石益州之本件各
    項債權之請求權時效應於109年10月24日已完成，然原告遲
    於110年2月1日始對被告為本件請求，亦屬無憑。
四、綜上，原告依消費借貸及債權讓與之法律關係，請求被告為
    訴之聲明之給付，為無理由，應予駁回。
五、本件事證已臻明確，兩造其餘攻擊防禦方法及舉證，核與判
    決結果無影響，爰不予一一論述，併此敘明。
六、訴訟費用負擔之依據：民事訴訟法第78條。
中　　華　　民　　國　　110 　年　　8 　　月　　30　　日
                  民事第一庭    法  官  吳福森

以上正本係照原本作成。
如對本判決上訴，須於判決送達後20日內向本院提出上訴狀。如
委任律師提起上訴者，應一併繳納上訴審裁判費。
中　　華　　民　　國　　110 　年　　8 　　月　　30　　日
                                書記官　程尹鈴